【裁判字號】    97,消債更,945
【裁判日期】    971219
【裁判案由】    更生事件
【裁判全文】
臺灣板橋地方法院民事裁定           97年度消債更字第945號
聲  請  人  甲○○原名「丁木.
上列當事人因消費者債務清理事件聲請更生及保全處分，本院裁
定如下：
    主  文
聲請駁回。
聲請費用由聲請人負擔。
    理  由
一、按債務人與金融機構協商成立者，不得聲請更生或清算，但
    因不可歸責於己之事由，致履行顯有重大困難者，不在此限
    ；本條例施行前，債務人依金融主管機關協調成立之中華民
    國銀行公會會員辦理消費金融案件無擔保債務協商機制與金
    融機構成立之協商，準用前項之規定，消費者債務清理條例
    第151 條第5 項、第6 項分別定有明文。再聲請更生或清算
    不合程式或不備其他要件者，法院應以裁定駁回之，但其情
    形可以補正者，法院應定期間先命補正，復為同條例第8 條
    所明定。依其立法理由可知，債務清償方案成立後，固由債
    務人按其條件履行，惟需於其後發生情事變更，在清償期間
    收入或收益不如預期，致該方案履行困難甚或履行不能，因
    不可歸責於己，始能聲請更生或清算。此項規定旨在避免債
    務人任意毀諾已成立之協商，濫用更生或清算之裁判上債務
    清理程序，蓋以債務清償方案係經當事人行使程序選擇權所
    為之債務清理契約，債務人應受該成立之協議所拘束。債務
    人既已與金融機構協商成立，如認該協商方案履行有其他不
    適當情形，自仍應再循協商途徑謀求解決。
二、本件聲請意旨略以：其有不能清償債務之情事，目前債務總
    金額為新臺幣（下同）2,991,582 元，消費者債務清理條例
    施行前，曾依照中華民國銀行公會會員辦理消費金融案件無
    擔保債務協商機制，與其最大債權金融機構華南商業銀行股
    份有限公司（下稱：華南銀行）成立協商，雙方約定聲請人
    自民國95年6 月起，分80期、利率3.88% ，每月10日以
    20,880 元 依各債權銀行債權金額比例清償各項債務，直至
    全部清償為止，惟協商當時其每月收入僅約80,239元，扣除
    生活膳食費用6,000 元、房貸費用及管理費13,000元、水電
    費1,600 元、交通費用200 元、母親子女勞健保費用1,500
    元、教育費用10,000元、牌照稅593 元、燃料稅400 元、母
    親扶養費用4,71 7元、96年度所得稅2,233 元及母親之房貸
    20,000元後，每個月僅剩19,996元可供運用，其與金融機構
    協商應還款之金額雖已努力縮衣節食，仍顯心有餘而力不足
    ，因此其於96年4 月毀諾，毀諾確有不可歸責於己之事由，
    懇請裁定開始更生。再聲請人對長佳機電工程股份有限公司
    每月得請領之薪資債權，現遭臺灣臺北地方法院以97年度執
    字第1520號及97年度執字第53564 號強制執行扣薪在案，而
    其既已依消費者債務清理條例向鈞院聲請更生，於鈞院就債
    務清理程序為裁定前，為防杜聲請人財產減少、維持債權人
    間公平受償及使其有重建更生之機會，且該執行程序已嚴重
    影響聲請人之生計與工作，實有保全之必要，爰依消費者債
    務清理條例第19條規定，併同請求(一)債務人財產之保全處分
    ；(二)債務人履行債務及債權人對於債務人行使債權之限制；
    (三)對於債務人財產強制執行之停止，請准予保全處分等語。
三、經查：
（一）聲請人曾經參加中華民國銀行公會會員辦理消費金融案件
      無擔保債務協商機制，與華南銀行成立協商，並於96年 4
      月遭銀行宣告毀諾乙節，業據其提出之財團法人金融聯合
      徵信中心當事人信用報告、協議書等件在卷足憑，是聲請
      人向本院聲請更生，首須符合「不可歸責於己致履行顯有
      重大困難事由」之要件，方為適法。
（二）再聲請人固以其每月收入扣除每月必要支出後，無法維持
      最低基本生活，而主張其入不敷出情況致無法持續繳納協
      商款項，具有不可歸責於己之事由等語，惟參以聲請人95
      、96年間平均每月報稅所得分別為80,238元（計算式：96
      2,963 12）及91,033元（計算式：1,092,400 12），
      此有財政部臺灣省北區國稅局綜合所得稅各類所得資料清
      單1 份在卷可稽，是聲請人以其每月收入扣除前開協商款
      項20,880元後，尚不致使其無法維持最低基本生活，況其
      係因繳交房貸費用及母親房貸致陷生活困境及履行協議困
      難等情，亦與本條例所定之不可歸責於己事由不符。又聲
      請人既有固定收入之履債能力，如認原協商條件難以履行
      ，目前銀行公會已就曾經參加95年度債務協商毀諾之債務
      人提供「個別協商一致性方案」使能再進行協商，聲請人
      尚非不得與其債權人華南銀行等銀行，再次進行解決債務
      之商談，以經由個別債權銀行協商程序求得適當之履債。
四、綜上所述，本件聲請人既無消費者債務清理條例第151 條第
    5 項但書所規定不可歸責於己之事由，而依原協商條件履行
    亦非顯有重大困難，其向本院聲請更生，應屬聲請之要件不
    備，且該欠缺又無從補正，依首揭條文之規定，自應駁回其
    更生之聲請，爰裁定如主文。
五、至聲請人復主張其對長佳機電工程股份有限公司每月得請領
    之薪資債權，現遭臺灣臺北地方法院以97年度執字第1520號
    及97年度執字第53564 號強制執行扣薪在案，而其既已依消
    費者債務清理條例聲請更生，於該債務清理程序為裁定前，
    為防杜聲請人財產減少、維持債權人間公平受償及使其有重
    建更生之機會，且該執行程序已嚴重影響聲請人之生計與工
    作，自有保全之必要，爰依本條例聲請保全處分等語，惟查
    ，本件更生之聲請既經駁回，則聲請人保全處分之請求即失
    所附麗，自應一併駁回，附此說明。
中    華    民    國    97    年    12    月    19    日
                  民事第三庭  法  官  邱靜琪
上為正本係照原本作成
如不服本裁定，應於裁定送達後10日內，以書狀向本院提出抗告
，並繳納抗告費新臺幣1千元
中    華    民    國    97    年    12    月    22    日
                              書記官  白俊傑


司法院資訊處製作；財團法人民間司法改革基金會備份。
